# DBIでデータ取得{#dbi}

## データベースとの連携

リレーショナル・データベースと接続してデータを取得するためのパッケージには色々とある．

CRAN Task View: Databases with R には多くのパッケージが掲載されている．
https://cran.r-project.org/web/views/Databases.html

どれを使っても良いが，よく使われているのはDBIのようだ．
https://cran.r-project.org/web/packages/DBI/index.html

## DBIでできること

- 各種データベースとの接続    
- SQLによるデータ操作   

SQLを使い慣れていれば，SQLで各種の操作をするのが良いだろう．
一方，Rでのデータフレームの操作に慣れていれば，取得したデータをRで操作するのが良い．
つまり，データ取得だけにDBIを利用して，その後はdplyrやtidyverseの各種パッケージの関数を駆使してデータを処理する．
さらに，その結果を図示したい場合は，ggplot2を使うと良い．


## 準備

```{r}
install.packages(c("DBI", "RSQLite"))
library(DBI)
library(RSQLite)
library(tidyverse)
```

```{r}
  # 一時的データの準備
con <- dbConnect(RSQLite::SQLite(), dbname = ":memory:")
dbWriteTable(con, "mpg", mpg)
dbListTables(con)
```


## 使い方


```{r}
res <- dbSendQuery(con, "SELECT year, model, displ FROM mpg WHERE cyl = 4")
df <- dbFetch(res)
dbClearResult(res)
tibble::tibble(res)
  # その後は，tidyverseの関数群で処理すると楽
```

その他の詳細は以下を参照．

https://cran.r-project.org/web/packages/DBI/vignettes/DBI-1.html
